【裁判字號】    90,易,511
【裁判日期】    900712
【裁判案由】    偽造文書
【裁判全文】
臺灣高雄地方法院刑事判決                            九十年度易字第五一一號
    公  訴  人  臺灣高雄地方法院檢察署檢察官
    被      告  乙○○
右列被告因偽造文書案件，經檢察官提起公訴（八十九年度偵字第二五九八四號），
本院判決如左：
    主  文
乙○○共同偽造公印文，處有期徒刑肆月，如易科罰金，以佰元折算壹日。
扣案之偽造「甲○○」國民身分證壹枚沒收。
    事  實
一、乙○○因另案經台灣高雄地方法院檢察署發佈通緝，為掩飾其真實身份，避免遭
    警逮捕，乃於民國八十九年間，自中國時報分類廣告中得知販賣假證件之訊息，
    竟與該自稱「陳先生」真實姓名年籍不詳之成年男子取得聯絡，並基於共同偽造
    身份證之犯意連絡，先由乙○○提供其本人之照片、甲○○之身分資料及新台幣
    （下同）六千元之代價予該自稱「陳先生」者，再由「陳先生」以將乙○○之相
    片貼於「仿正式身分證形狀、大小及內容之紙張」上，暨蓋用偽造「內政部印」
    之公印及「高雄市政府」公印（鋼印）於上開仿照之身分證用紙上之方式，共同
    偽造甲○○身分證一枚，完成後將該身份證交予乙○○，足以生損害於戶政機關
    對於國民身分資料管理之正確性及甲○○、內政部、高雄市政府。嗣於八十九年
    十一月十五日十六時許，為警於乙○○高雄市○○○路三九○號六樓之二住處搜
    索查獲，並扣得上開偽造之身分證一枚。
二、案經航空警察局高雄分局移送台灣高雄地方法院檢察署檢察官偵查起訴。
    理  由
一、訊據被告乙○○對於右揭時、地與自稱「陳先生」者共同偽造甲○○之身份證等
    事實，於警、偵訊及本院審理時均坦承不諱，並有偽造之甲○○身分證一枚扣案
    可佐；而扣案之該甲○○名義身分證，經本院依職權送請法務部調查局鑑定結果
    ，認其紙張、油墨、印版、膠膜、鋼印等印製特徵均與樣本不符，研判係整體偽
    造等情，有該局九十年三月八日（九０）陸（二）字第九００一二一二四號鑑定
    通知書一份附卷可稽，足徵被告上開自白與事實相符，應堪採信。事證明確，被
    告犯行洵堪認定。
二、按偽造公印，刑法第二百十八條既有獨立處罰規定，且較同法第二百十二條之處
    罰為重，則於偽造刑法第二百十二條之特許證等文書同時偽造公印者，亦應論以
    偽造公印文罪，業經司法院大法官會議第八十二號解釋揭示甚明。是被告上開偽
    造屬於特許證性質之國民身份證一枚，而同時偽造高雄市政府（鋼印）及內政部
    之公印文二枚，核其所為，係犯刑法第二百十二條之偽造特種文書罪、第二百十
    八條第一項之偽造公印文罪。被告與不詳姓名年籍綽號之「陳先生」間，就偽造
    「內政部」、「高雄市政府」（鋼印）二枚公印文以偽造身份證等犯行，均有犯
    意之聯絡及行為之分擔，為共同正犯。又被告前揭同時偽造高雄市政府（鋼印）
    及內政部之公印文二枚，乃一行為觸犯數同種法益之罪名，屬想像競合犯，應依
    刑法第五十五條規定從一重處斷。被告所犯上開偽造特種文書罪與偽造公印文罪
    間，有方法、結果之牽連關係，應依刑法牽連犯之規定從一重之偽造公印文罪論
    處。公訴人雖漏未論及被告偽造公印文之犯行，惟此部分與前揭論罪科刑之偽造
    特種文書部分有牽連犯之裁判上一罪關係，為起訴效力所及，本院自得加以審酌
    ，附此敘明。爰審酌被告素行非佳，有卷附台灣高等法院被告全國前案紀錄表在
    卷可按，此次為逃避通緝犯之追捕而為共同偽造身份證之犯行，犯罪動機、目的
    均有可議，惟犯後坦承犯行，態度良好，及偽造身份證數量僅一枚，犯罪所生危
    害非鉅等一切情狀，量處如主文所示之刑。又被告行為後，刑法第四十一條第一
    項業於九十年一月十日修正公布，同年月十二日生效，其修正後規定得宣告易科
    罰金之範圍，較修正前之舊法為廣，是依刑法第二條第一項前段比較新舊法之規
    定，本件自應適用裁判時之法律即修正後之刑法第四十一條第一項，併諭知宣告
    易科罰金之折算標準。另扣案之偽造甲○○身份證一枚，為被告所有且因犯罪所
    得之物，業據被告供明在卷，應依刑法第三十八條第一項第三款規定宣告沒收。
    至其上偽造之「內政部」及「高雄市政府」（鋼印）公印文二枚，因已附著於該
    偽造之身分證上併同沒收，即毋庸再另為沒收之諭知，附此敘明。
三、公訴意旨另以：被告於上開時、地基於偽造文書之犯意聯絡，向「陳先生」購買
    偽造之甲○○駕駛執照一張，此部分亦涉有刑法第二百十二條之偽造特種文書罪
    嫌云云。惟該駕照經本院函查結果，認係於八十九年四月十八日以非甲○○本人
    之照片申請遺失補發，並經矇領者，有高雄市監理處九十年三月一日高市監二字
    第二六七八號函暨所附遺失補發申請書，是該駕照乃真品而非偽造者甚明。此外
    ，本院復查無其他積極證據足資認定被告有何公訴人所指之偽造駕照犯行，本應
    為無罪之諭知，然此部分既與上開偽造身份證犯行有想像競合犯之裁判上一罪關
    係，爰不另為無罪之諭知。至被告與該「陳先生」者冒用甲○○之名義申請遺失
    補發駕照一節，是否另涉有使公務員登載不實罪嫌部分，因與本案論罪科刑部分
    無裁判上一罪之關係，應由檢察官另行偵辦。
據上論斷，應依刑事訴訟法第二百九十九條第一項前段，刑法第二條第一項前段、第
二十八條、第二百十二條、第二百十八條第一項、第五十五條、修正後第四十一條第
一項、第三十八條第一項第三款，罰金罰鍰提高標準條例第一條前段、第二條，判決
如主文。
本案經檢察官張啟祥到庭執行職務。
中      華      民      國      九十      年      七      月    十二    日
                                  臺灣高雄地方法院刑事第六庭
                                      審判長法  官    趙家光
                                            法  官    李怡諄
                                            法  官    林韋岑
右正本證明與原本無異。
如不服本判決，應於判決送達後十日內，向本院提出上訴狀。
                                            書記官    董明惠
中      華      民      國      九十      年      七      月    十二    日
附錄本案論罪科刑法條全文：
刑法第二百十二條：
  偽造、變造護照、旅券、免許證、特許證及關於品行、能力、服務或其他相類之證
  書、介紹書，足以生損害於公眾或他人者，處一年以下有期徒刑、拘役或三百元以
  下罰金。
刑法第二百十八條第一項：
  偽造公印或公印文者，處五年以下有期徒刑。


司法院資訊處製作；財團法人民間司法改革基金會備份。
